最  高  行  政  法  院  裁  定
                                     100年度裁字第2753號
上  訴  人  蕭義章
被 上訴 人  嘉義市政府
代  表  人  黃敏惠
訴訟代理人  林漢東律師
被 上訴 人  內政部
代  表  人  江宜樺
                          送達代收人  朱鍊
                            樓地政司
上列當事人間土地徵收事件，上訴人對於中華民國100年8月24日
高雄高等行政法院100年度訴更一字第11號判決，提起上訴，本
院裁定如下：
    主  文
上訴駁回。
上訴審訴訟費用由上訴人負擔。
    理  由
一、按對於高等行政法院判決之上訴，非以其違背法令為理由，
    不得為之，行政訴訟法第242條定有明文。依同法第243條第
    1項規定，判決不適用法規或適用不當者，為違背法令；而
    判決有同條第2項所列各款情形之一者，為當然違背法令。
    是當事人對於高等行政法院判決上訴，如依行政訴訟法第24
    3條第1項規定，以高等行政法院判決有不適用法規或適用不
    當為理由時，其上訴狀或理由書應有具體之指摘，並揭示該
    法規之條項或其內容；若係成文法以外之法則，應揭示該法
    則之旨趣；倘為司法院解釋或本院之判例，則應揭示該判解
    之字號或其內容。如以行政訴訟法第243條第2項所列各款情
    形為理由時，其上訴狀或理由書，應揭示合於該條項各款之
    事實。上訴狀或理由書如未依此項方法表明，或其所表明者
    與上開法條規定不合時，即難認為已對高等行政法院判決之
    違背法令有具體之指摘，其上訴自難認為合法。
二、上訴人所有嘉義市○○路371號建物（下稱系爭建物）坐落
    嘉義市○○段○○段30-10地號及30-1地號土地（下稱30-10
    地號土地、30-1地號土地），其中30-10地號土地為嘉義市
    都市計畫9號公園工程用地（現為市中心區16號公園），經
    臺灣省政府民國78年4月18日府地四字第147943號函核准徵
    收，被上訴人嘉義市政府依該函以78年5月10日78府地用字
    第26651號公告徵收，並於同年6月23日發放土地地價補償費
    ，上訴人亦已領取該補償費。而該徵收案上之地上物亦經臺
    灣省政府另於80年4月10日以80府地二字第34646號函核准徵
    收，被上訴人嘉義市政府依該函於80年5月15日以府地用字
    第22511號公告徵收，並於同年6月24日以府地用字第29839
    號函通知地上物所有權人領取補償費。嗣被上訴人嘉義市政
    府以上訴人30-10地號土地雖經徵收，惟其地上物即系爭建
    物前於被上訴人嘉義市○○○○○○路道路拓寬工程用地徵
    收時，上訴人已領取系爭建物之地上物補償費，故對此部分
    即無再發給上訴人補償費。上訴人不服，提起有先位、備位
    聲明之確認訴訟，前經原審法院以97年度訴字第494號判決
    （下稱原審前判決）將上訴人之訴駁回；上訴人不服，提起
    上訴，案經本院以100年度判字第475號判決將原審前判決關
    於駁回上訴人備位之訴及該訴訟費用部分廢棄，發回原審法
    院更為審理（嗣上訴人於原審法院100年6月10日行準備程序
    時，聲明撤回原起訴狀備位聲明(1)部分），再經原審法院以
    100年度訴更一字第11號判決（下稱原審判決）駁回，上訴
    人猶未甘服，遂提起本件上訴。其上訴意旨略以：（一）兩
    造就本件究否具徵收法律關係存在，被上訴人主張確有於被
    上訴人嘉義市○○○○○○路道路拓寬工程用地徵收時，因
    系爭建物係坐落30-10地號土地與30-1地號土地上，故在上
    開徵收案徵收30-1號土地及其地上物時，已經由上訴人一併
    領取系爭建物之地上物補償費，惟上訴人則主張徵收法律關
    係不存在，故系爭不明確之法律狀況而致上訴人受有不利益
    ，而此不利益有立即以確認判決予以除去之必要。是以本件
    確有法律關係之存否不明確之情形，原審判決認本件無法律
    關係之存否不明確之情形，顯然有違反行政訴訟法第6條第1
    項之判決違背法令。（二）又徵收土地時，其改良物應一併
    徵收，為土地法第215條前段所明定，所稱改良物當然包括
    房屋（建築改良物）在內。系爭建物為上訴人合法興建取得
    ，並無不予一併徵收之理由，既然原審確認系爭建物未經徵
    收，則系爭建物所坐落之土地徵收法律關係已違背法令而不
    成立、無效。上訴人自得就此重大違法之行政處分提出確認
    之訴，且上訴人就此確認之訴確有法律上之利益，原審判決
    就此部分未說明理由，有判決不備理由之違誤等語，為其論
    據。經查，原審判決在理由欄已就本件上訴人提起上開確認
    之訴並無既受確認判決之法律上利益闡述甚詳，上訴意旨雖
    以該判決違背法令為由，惟核其上訴理由，係重述其在原審
    主張，執其個人主觀歧異之法律見解，就原審所為論斷或駁
    斥其主張之理由續予爭執，泛言原審判決不適用法規或適用
    不當，或就原審已論斷者，泛言理由不備或矛盾；或係就原
    審取捨證據、認定事實之職權行使事項，任加指摘違誤，而
    未具體表明原判決究竟有如何合於不適用法規或適用不當、
    或有行政訴訟法第243條第2項所列各款之情形，尚難認為已
    對原判決之如何違背法令有具體之指摘。依首開規定及說明
    ，應認其上訴為不合法。
三、據上論結，本件上訴為不合法。依行政訴訟法第249條第1項
    前段、第104條、民事訴訟法第95條、第78條，裁定如主文
    。
中    華    民    國    100   年    11    月    17    日
                    最高行政法院第五庭
                        審判長法官  黃  合  文
                              法官  鄭  忠  仁
                              法官  劉  介  中
                              法官  帥  嘉  寶
                              法官  陳  鴻  斌

以  上  正  本  證  明  與  原  本  無  異
中    華    民    國    100   年    11    月    18    日
                              書記官  王  福  瀛